臺灣新竹地方法院刑事裁定　　　　　　　100年度聲字第981號
聲　請　人　臺灣新竹地方法院檢察署檢察官
被　　　告　邱智盛
上列聲請人聲請宣告沒收案件（100 年度聲沒字第81號，偵查案
號：99年度毒偵字第1630號），本院裁定如下：
    主  文
扣案之第二級毒品MDMA參包（驗餘淨重捌點壹零陸壹公克），均
沒收銷燬之。
其餘聲請駁回。
    理  由
一、聲請意旨略以：被告邱智盛基於施用第二級毒品之犯意，於
    民國99年9 月20日凌晨1 時許，在新竹市○○路○ 段121 號
    「百老匯」汽車旅館內，以口服方式施用第二級毒品MDMA（
    甲基雙氧甲基安非他命，俗稱搖頭丸）1 次，嗣於同日凌晨
    2 時許，為警在上址查獲，並當場扣得其所有之第二級毒品
    MDMA3 包（實秤毛重8.8460公克）及第三級毒品愷他命（或
    稱K他命）9 包（實秤毛重10.2110公克）、摻有愷他命之香
    菸1 支。被告上開施用第二級毒品犯行，經依本院100 年度
    毒聲字第1 號裁定送觀察、勒戒後，認無繼續施用毒品之傾
    向而釋放，並經臺灣新竹地方法院檢察署檢察官於100 年3
    月29日以99年度毒偵字第1630號為不起訴處分確定。惟扣案
    之第二級毒品MDMA3 包（實秤毛重8.8460公克）及第三級毒
    品愷他命9 包（實秤毛重10.2110 公克）、摻有愷他命之香
    菸1 支（臺灣新竹地方法院檢察署99年度保管字第1410號【
    聲請書誤載為99年度安保管字第1410號】、99年度安保管字
    第332 、333 號）係違禁物品，爰依法聲請單獨宣告沒收銷
    燬等語。
二、（一）按違禁物不問屬於犯人與否，沒收之，且違禁物得單
    獨宣告沒收，若案件未起訴者，應由檢察官聲請法院以裁定
    沒收之，此為刑法第38條第1 項第1 款、第40條第2 項所明
    定，並經司法院18年院字第67號著有解釋。次按MDMA係毒品
    危害防制條例第2 條第2 項第2 款規定之第二級毒品，為違
    禁物；又查獲之第一、二級毒品及專供製造或施用第一、二
    級毒品之器具，不問屬於犯人與否，均沒收銷燬之，毒品危
    害防制條例第18條第1 項前段亦有規定。（二）至愷他命（
    Ketamine）屬毒品危害防制條例管制之第三級毒品，而「施
    用或持有第三、四級毒品，因其可罰性較低，九十八年五月
    二十日修正前之毒品危害防制條例乃予除罪化（修正後就持
    有第三級毒品純質淨重二十公克以上者，已制定刑罰）。惟
    鑑於第三級毒品係管制藥品，特於同條例第十一條之一明定
    無正當理由，不得擅自持有；第十八條第一項後段復規定查
    獲之第三、四級毒品，無正當理由而擅自持有者，沒入銷燬
    之。從而，依同條例第十八條第一項後段應沒入銷燬之毒品
    ，應係專指查獲之施用、持有第三級毒品而言；倘係因販賣
    而經查獲之第三級毒品，既屬同條例第四條第三項明文規定
    應處罰之犯罪行為，即非該條項應沒入銷燬之範圍。又毒品
    危害防制條例第十九條第一項所定『供犯罪所用或因犯罪所
    得之物』，係指犯同條例第四條至第九條、第十二條、第十
    三條或第十四條第一項、第二項之罪所用或所得之物，不包
    括毒品本身在內，自不得為第三級毒品之沒收依據，亦即犯
    同條例第四條第三項之販賣第三級毒品罪，其供犯罪所用之
    物，當指『供販賣第三級毒品所用之物』而言，第三級毒品
    本身為販賣之標的，為遂行販賣該毒品使用之物，始屬『供
    犯罪（犯第四條第三項之販賣第三級毒品罪）所用之物』，
    其理至明。同條例對於因販賣而查獲之第三級毒品之沒收，
    並無特別規定，如其行為已構成犯罪，則該毒品即屬不受法
    律保護之違禁物，應回歸刑法之適用，依刑法第三十八條第
    一項第一款之規定沒收之。原判決明查獲之第三級毒品，
    應依毒品危害防制條例第十八條第一項之規定宣告沒收等情
    ，顯有判決適用法則不當之違法。」（最高法院99年度臺上
    字第338 號判決意旨參照）。準此，單純持有第三、四級毒
    品除純質淨重已達20公克以上而構成違反毒品危害防制條例
    第11條第5 項、第6 項之罪者外，並無科處刑罰之規定，亦
    難指行為人所持第三級毒品為刑法第38條第1 項第1 款規定
    之違禁物。故仍應依毒品危害防制條例第18條第1 項中段規
    定，由行政機關以行政處分予以「沒入」銷燬始是（臺灣高
    等法院93年度第3 次刑事庭庭長法律問題研討會決議參照）
    。
三、經查，被告前因違反毒品危害防制條例案件，經臺灣新竹地
    方法院檢察署檢察官以99年度毒偵字第1630號為不起訴處分
    確定，有該不起訴處分書及臺灣高等法院被告前案紀錄表各
    1 份在卷可參。而被告因施用毒品案件所扣案之藍綠色圓形
    錠劑29粒（分裝3 包，臺灣新竹地方法院檢察署99年度安保
    管字第332 號扣押物品清單，見臺灣新竹地方法院檢察署99
    年度毒偵字第1630號偵查卷第121 頁），經送交通部民用航
    空局航空醫務中心以氣相層析質譜分析法（GC/ MS）鑑驗結
    果，確定含有第二級毒品MDMA、第三級毒品Ketamine成分（
    實秤淨重8.1080公克，因鑑驗取樣0.0019公克，驗餘淨重8.
    1061公克），有該中心於99年11月15日出具之航藥鑑字第09
    96970 號毒品鑑定書1 份在卷足憑（見同前偵查卷第128 頁
    ），堪認上開扣案含有第二級毒品MDMA成分之藍綠色圓形錠
    劑3 包均屬毒品危害防制條例第2 條第2 項第2 款所管制之
    違禁物，為法律上禁止持有之違禁物，不問屬被告與否，應
    依毒品危害防制條例第18條第1 項前段之規定宣告沒收銷燬
    之，且該藍綠色圓形錠劑所含之愷他命與MDMA業已混合無法
    析離，應併同依上開規定沒收銷燬之，附此敘明。
四、至扣案之白色結晶9 袋（臺灣新竹地方法院檢察署99年度安
    保管字第333 號扣押物品清單，見同前偵查卷第122 至123
    頁）及白色香菸1 支（臺灣新竹地方法院檢察署99年度保管
    字第1410號扣押物品清單，見同前偵查卷第120 頁），經以
    氣相層析質譜分析法（GC/ MS）鑑驗結果，均確定含有第三
    級毒品Ketamine成分（白色結晶9 包部分：實秤淨重8.1860
    公克，因鑑驗取樣0.0005公克，驗餘淨重8.1855公克、白色
    香菸1 支部分：實秤淨重0.8310公克，因鑑驗取樣0.0349公
    克，驗餘淨重0.7961公克）等情（參前揭交通部民用航空局
    航空醫務中心毒品鑑定書），是依毒品危害防制條例第18條
    第1 項中段規定及前揭說明，應另由查獲機關依法沒入銷燬
    ，而非由法院宣告沒收銷燬，本件此部分聲請於法未合，為
    無理由，應予駁回。
五、依刑事訴訟法第220 條，毒品危害防制條例第18條第1 項前
    段，刑法第11條、第40條第2 項，裁定如主文。
中    華    民    國   100    年    8     月    26    日
                  刑事第四庭  法  官          張詠晶
以上正本證明與原本無異。
如不服本裁定，應於裁定送達後5日內向本院提出抗告狀。
中    華    民    國   100    年    8     月    26    日
                              書記官          李念純